---
title: "Análisis de datos funcionales - Taller 4"
author: "Valeria Bejarano - Camilo Avellaneda"
header-includes:
   - \usepackage{amsmath}
   - \usepackage{graphics}
   - \usepackage[inline]{enumitem}
   - \usepackage{amsbsy}
   - \usepackage{multirow}
   - \usepackage{mathtools}
   - \usepackage{cancel}
   - \usepackage{url}
   - \usepackage{tikz}
   - \usepackage{float}
   - \usepackage{epstopdf}
   - \usepackage{enumitem}
   - \usepackage{bm}
   - \usepackage{color, colortbl}
   - \usepackage{natbib}
output:
  bookdown::pdf_document2:
    citation_package: natbib
bibliography: references.bib
---


```{r setup, include=FALSE}
knitr::opts_chunk$set(echo = TRUE)
```


(1) Resuelva el ejercicio 4.2 del libro de \citet{kokoszka2017introduction}.
(2) Usando el dataset TECATOR:

* Formule un modelo de regresión entre la cantidad de grasa (variable de respuesta) y las curvas espectrométricas (variable regresora) que caracterizan las muestras de carne dadas.

* Encuentre y analice las estimaciones del parámetro Beta usando las tres propuestas presentadas en el libro de \citet{kokoszka2017introduction}.
* Encuentre e interprete el coeficiente de determinación.
* Formule un modelo de regresión adicionando la información suministrada por la primera derivada de las curvas espectrométricas. Encuentre las estimaciones de los parámetros y el coeciente de determinación. Compare estos resultados con los resutlados anteriores.

```{r echo=FALSE, message=FALSE, warning= FALSE}
require(pacman)
p_load(tidyverse,openxlsx,here,haven,data.table,fda,fda.usc,roahd,fdaoutlier,caret)
p_load(maptools,sgeostat,scatterplot3d,car,fields,gstat,geoR)

options(scipen=999)
source("Z:/Universidad Nacional/PhD/Functional_data/Taller 3/src/Funciones.R")

f.ref <- function(x){
  stringr::str_extract(table_nums(x), "[^:]*")
}

f.ref2 <- function(x){
  stringr::str_extract(fig_nums(x), "[^:]*")
}
fig_nums <- captioner::captioner(prefix = "Gráfico")
```



